臺灣高雄地方法院刑事判決　　　　　　　96年度訴字第3057號
公　訴　人　臺灣高雄地方法院檢察署檢察官
被　　　告　乙○○
　　　　　　　　　　（另案於臺灣屏東監獄竹田分監執行中）
選任辯護人　吳春生律師
　　　　　　許龍升律師
被　　　告　戊○○
　　　　　　　　　　（
選任辯護人　許惠珠律師
　　　　　　陳正達律師
被　　　告　丙○○
　　　　　　　　　　（
指定辯護人　本院公設辯護人陳信凱
上列被告因毒品危害防制條例案件，經檢察官提起公訴（96年度
偵字第26958 號），本院判決如下：
    主  文
乙○○共同運輸第三級毒品，處有期徒刑陸年；扣案之第三級毒
品愷他命拾貳包（驗後淨重肆仟柒佰伍拾點貳公克，空包裝袋
總重伍拾柒點柒陸公克）、紙袋壹只、背包壹個、門號00000000
00、0000000000、0000000000號行動電話各壹支（含門號SIM 卡
各壹張），均沒收之。又持有第二級毒品，處有期徒刑壹年；扣
案之第二級毒品甲基安非他命壹包（驗後淨重玖佰玖拾玖點肆伍
公克），沒收銷燬之；扣案裝盛上開毒品之空包裝袋壹個（重拾
玖點貳玖公克），沒收之。又犯轉讓第三級毒品貳罪，各處有期
徒刑月。應執行有期徒刑柒年；扣案之第三級毒品愷他命拾貳
包（驗後淨重肆仟柒佰伍拾點貳公克，空包裝袋總重伍拾柒點
柒陸公克）、紙袋壹只、背包壹個、門號0000000000、00000000
00、0000000000號行動電話各壹支（含門號SIM 卡各壹張）、裝
盛第二級毒品甲基安非他命之空包裝袋壹個（重拾玖點貳玖公克
），均沒收之；扣案之第二級毒品甲基安非他命壹包（驗後淨重
玖佰玖拾玖點肆伍公克），沒收銷燬之。
戊○○、丙○○共同運輸第三級毒品，均累犯，均處有期徒刑陸
年；扣案之第三級毒品愷他命拾貳包（驗後淨重肆仟柒佰伍拾
點貳公克，空包裝袋總重伍拾柒點柒陸公克）、紙袋壹只、背包
壹個、門號0000000000、0000000000、0000000000號行動電話各
壹支（含門號SIM 卡各壹張），均沒收之。
    事  實
一、戊○○前於民國93年間因竊盜案件，經本院以93年度簡字第
    2111號判處有期徒刑4 月確定，嗣於93年8 月16日易科罰金
    執行完畢。丙○○前於93年間因藏匿人犯案件，經本院以93
    年度簡字第2312號判處有期徒刑4 月確定，嗣於95年1 月24
    日易科罰金執行完畢。
二、乙○○明知甲基安非他命、愷他命係毒品危害防制條例第2
    條第2 項第2 、3 款所列之第二、三級毒品，均不得運輸、
    轉讓，且不得持有甲基安非他命。其於96年6 月4 日受真實
    姓名不詳綽號「阿家」之成年男子委託保管甲基安非他命及
    愷他命並運輸愷他命至台北建國北路交予「阿家」之友人，
    乙○○應允後即於隔日2 、3 時許，前往高雄市○○路「香
    奈兒酒店」，收受「阿家」交付之愷他命12包（驗前淨重47
    53.35 公克，驗後淨重4753.2公克，純度97% ，驗前純質淨
    重4610.74 公克，驗後純質淨重4610.6公克）及甲基安非他
    命1 包（驗前淨重999.61公克，驗後淨重999.45公克，純度
    97% ，驗前純質淨重969.62公克，驗後純質淨重969.46公克
    ），再攜回其與康一信（另經檢察官為不起訴處分）同住之
    高雄市鼓山區○○○○街115 號6 樓之1 住處藏放。乙○○
    隨即於翌日（即同年6 月6 日）凌晨0 時29分36秒、0 時54
    分16秒許，以其所有0000000000號行動電話撥打戊○○借用
    丙○○所有之0000000000號行動電話聯絡攜運毒品北上事宜
    （詳如附表編號1 、3 所示通話譯文），戊○○、丙○○知
    悉後，即基於與乙○○共同運輸第三級毒品之犯意聯絡，由
    戊○○向乙○○表示會租車北上後，推由丙○○委託友人劉
    崑霖於6 月6 日19時20分許向高雄市○○路全台灣租車行（
    即鉅商國際有限公司）承租車牌號碼4562─NQ號自小客車，
    丙○○即駕駛上開車輛搭載戊○○至乙○○位於高雄市○○
    區○○街住處與乙○○會合，3 人旋於同日20時許同乘上開
    車輛至乙○○上開高雄市鼓山區○○○○街115 號6 樓之1
    住處，取出乙○○保管之愷他命4 大包及4 小包，共計8 包
    愷他命，並分別放入乙○○所有之背包及紙袋內。出發前，
    乙○○另基於轉讓愷他命之犯意，無償提供數量不詳之愷他
    命予康一信施用。迨至同日21時許，乙○○攜帶上開裝有4
    大包愷他命及4 小包愷他命之紙袋及背包協同丙○○、戊○○自上開美術東六街住處下樓，3 人一同搭乘上開自小客車
    ，由丙○○駕車，戊○○坐於副駕駛座，乙○○坐於後座看
    顧裝有愷他命之背包及紙袋，渠等3 人即基於運輸第三級毒
    品愷他命之犯意聯絡共同駕車運輸毒品北上。途中行經高速
    公路旗山鎮附近，戊○○難耐毒癮而向乙○○索討愷他命施
    用，乙○○另基於轉讓第三級毒品之犯意，轉讓背包內數量
    不詳之愷他命予戊○○摻在香煙點燃內施用。嗣於同日22時
    10分許，為警在高速公路田寮收費站攔查，並於上開車輛內
    扣得盛裝於紙袋及背包內之愷他命4 大包（毛重分別約998
    、997 、997 、996 公克）及4 小包（每包毛重約100 公克
    ）、渠等3 人所有用以聯繫此次運輸愷他命北上行程之行動
    電話3 支【含0000000000號（係乙○○持有）、0000000000
    號（丙○○持有）、0000000000號（戊○○持有）之門號
    SIM 卡各1 張】，警方並徵得乙○○同意後，搜索乙○○上
    開高雄市鼓山區○○○○街115 號6 樓之1 住處，扣得其保
    管持有之前揭甲基安非他命1 包（驗前純質淨重約969.62公
    克）、愷他命4 包（毛重合計約366 公克，連同上開在車內
    扣得之愷他命8 包，其驗前總純質淨重約4610.74 公克）等
    物，而悉全情。
三、案經臺灣高雄地方法院檢察署檢察官指揮南部地區巡防局台
    南市機動查緝隊、高雄市政府警察局左營分局報告臺灣高雄
    地方法院檢察署檢察官偵查起訴。
    理  由
壹、證據能力部分：
一、按被告以外之人（包括證人、鑑定人、告訴人、被害人及共
    同被告等）於檢察事務官、司法警察官或司法警察調查中所
    為之陳述，與審判中不符時，其先前之陳述具有較可信之特
    別情況，且為證明犯罪事實存否所必要者，得為證據，刑事
    訴訟法第159 條之2 定有明文。所謂「前後陳述不符」之要
    件，應就前後階段之陳述進行整體判斷，以決定其間是否具
    有實質性差異，惟無須針對全部陳述作比較，陳述之一部分
    有不符，亦屬之。而所謂「較可信之特別情況」之情形，亦
    應就前後陳述時之各種外部情況進行比較，以資決定何者外
    部情況具有可信性。若陳述係在特別可信之情況下所為，則
    虛偽陳述之危險性即不高，雖係審判外陳述，或未經被告反
    對詰問，仍得承認其有證據能力。查證人即共同被告乙○○
    於警詢中就被告戊○○、丙○○所涉本案犯行之陳述（見警
    卷第3 頁至第8 頁），與其於本院審理時當庭之證述不符（
    見本院二卷第30頁至第38頁），審酌證人即共同被告乙○○
    警詢筆錄製作當時情況，係經行使拒絕夜間訊問權利後，於
    為警查獲翌日下午始接受訊問，訊問時尚委任劉家榮律師在
    場陪同，被告乙○○於本院審理時亦自承警詢過程未遭受強
    暴、脅迫、利誘等不法取供之情事（見本院二卷第35頁）等
    客觀外部情狀，堪認被告乙○○於警詢中就被告戊○○、丙○○前開犯行之陳述具有較可信之特別情況，且為證明本件
    被告戊○○、丙○○本件犯行存否所必要，依刑事訴訟法第
    159 條之2 之規定，應認有證據能力。
二、按「鑑定人由審判長、受命法官或檢察官就下列之人選任1
    人或數人充之：（一）就鑑定事項有特別知識經驗者。（二
    ）經政府機關委任有鑑定職務者」、「鑑定之經過及其結果
    ，應命鑑定人以言詞或書面報告」、「法院或檢察官得囑託
    醫院、學校或其他相當之機關、團體為鑑定，或審查他人之
    鑑定，並準用第203 條至第206 條之1 規定」，刑事訴訟法
    第198 條、第206 條第1 項、第208 條第1 項分別定有明文
    。且臺灣高雄地方法院檢察署已概括選任內政部警政署刑事
    警察局為該署轄區司法警察機關調查中案件有關毒品鑑定事
    項之鑑定機關（臺灣高雄地方法院檢察署92年7 月11日雄檢
    楠文字第0921000185號函參照）。依上開說明，卷附內政部
    警政署刑事警察局96年6 月23日刑鑑字第0960089473號鑑定
    書（見偵卷第48頁），雖係被告以外之人於審判外之書面陳
    述，然係檢察機關概括委託該局鑑定後所製作之鑑定報告，
    為刑事訴訟法第159 條第1 項所指例外情形，應有證據能力
    。
三、按有事實足認被告或犯罪嫌疑人有最輕本刑為3 年以上有期
    徒刑之罪嫌，並危害國家安全或社會秩序情節重大，而有相
    當理由可信其通訊內容與本案有關，且不能或難以其他方法
    蒐集或調查證據者，得發通訊監察書，前項通訊監察書，偵
    查中由檢察官依司法警察機關聲請或依職權核發，審判中由
    法官依職權核發，96年7 月11日修正前之通訊保障及監察法
    第5 條第1 項第1 款、第2 項定有明文。本案被告2 人涉犯
    運輸第三級毒品罪嫌，危害社會秩序情節重大，並有相當理
    由可信其通訊內容與本案有關，難以其他方法蒐集或調查證
    據，經行政院海岸巡防署南部地區巡防局向臺灣高雄地方法
    院檢察署檢察官聲請核發通訊監察書，由臺灣高雄地方法院
    檢察署檢察官於96年5 月28日核發96年雄檢惟金聲監（續）
    字第002153號之通訊監察書，有上開通訊監察書及其監聽譯
    文各1 份附卷可稽（見偵卷第57頁至第62頁），堪認檢警就
    被告乙○○所使用之行動電話門號為合法之通訊監察，在通
    訊監察期間取得被告乙○○與被告戊○○、丙○○通話時之
    對話錄音，並無違法取證之瑕疵，又被告3 人、辯護人及公
    訴人亦未爭執卷附通訊監察譯文與上開對話錄音有何不符之
    處，是上開合法監聽所得之對話錄音及其譯文，均有證據能
    力。
四、又按被告以外之人於審判外之言詞或書面陳述，除法律有規
    定者外，不得作為證據；被告以外之人（包括證人、鑑定人
    、被害人、被害人及共同被告等）於審判外之陳述雖不符刑
    事訴訟法第159 條之1 至之4 等4 條之規定，而經當事人於
    審判程式同意作為證據，法院審酌該言詞陳述或書面陳述作
    成時之情況，認為適當者，亦得為證據，刑事訴訟法第159
    條第1 項、第159 條之5 定有明文。立法意旨在於傳聞證據
    未經當事人之反對詰問予以核實，原則上先予排除。惟若當
    事人已放棄反對詰問權，於審判程式中表明同意該等傳聞證
    據可作為證據，基於尊重當事人對傳聞證據之處分權，及證
    據資料愈豐富，愈有助於真實發見之理念，且強化言詞辯論
    主義，使訴訟程式得以順暢進行，上開傳聞證據亦均具有證
    據能力。本件被告3 人、辯護人及公訴人於本院言詞辯論終
    結前，對於本判決所引用卷附其他具有傳聞證據性質之證據
    ，既均已知其情，仍未聲明異議或已明示同意作為證據，本
    院認本判決所引具有傳聞證據性質之證據，並無何違法取證
    之不適當情形，以之作為證據使用係屬適當，依刑事訴訟法
    第159 條之5 規定，均具有證據能力。
貳、實體部分：
一、訊據被告乙○○坦承上開全部犯行，被告戊○○、丙○○固
    坦認有駕駛車牌號碼4562-NQ 號自小客車於上開時、地為警
    查獲，並在車上扣得上揭第三級毒品愷他命8 包，惟均矢口
    否認有何與被告乙○○共同運輸第三級毒品愷他命之犯行，
    被告戊○○辯稱：伊和被告丙○○開車北上是為了要去台北
    找女朋友，因為被告乙○○要求搭便車才會與其同車北上，
    渠等出發後在車上時，伊才知道被告乙○○有攜帶第三級毒
    品愷他命，伊認為被告乙○○攜帶如此大量之第三級毒品愷
    他命會有危險，所以要求被告乙○○在交流道下車，但渠等
    3 人隨即在國道三號田寮收費站為警查獲，伊並無與被告乙○○有共同運輸第三級毒品愷他命之犯意聯絡云云；被告丙○○辯稱：伊根本不認識被告乙○○，伊開車北上是為了要
    與被告戊○○去找各自的女朋友，是被告戊○○說被告乙○○要搭便車，伊才會駕車搭載被告乙○○北上，伊不知道乙○○有攜帶第三級毒品愷他命上車，直到為警查獲時才知道
    ，自無與被告乙○○有共同運輸愷他命之犯意聯絡云云。經
    查：
(一)被告乙○○所涉上開犯行，業據證人即共同被告被告戊○○
    、丙○○、證人康一信於警詢及偵查中具結證述（見警卷第
    14頁至第18頁、第21頁至第24頁、第27頁至第37頁、偵卷第
    19頁至第24頁）、證人即查獲警員黃遇雄、蔣政達於偵查中
    具結或本院審理時證述明確（見偵卷第69頁至第70頁、本院
    一卷第175 頁至第192 頁），並有第三級毒品愷他命12包（
    驗前淨重4753.35 公克，驗後淨重4753.2公克，純度97% ，
    驗前純質淨重4610.74 公克，驗後純質淨重4610.6公克）、
    第二級毒品甲基安非他命1 包（驗前淨重999.61公克，驗後
    淨重999.45公克，純度97% ，驗前純質淨重969.62公克，驗
    後純質淨重969.46公克）、紙袋1 只、背包1 個、上開行動
    電話門號手機3 支等物品扣案可憑，並有搜索扣押筆錄暨其
    所附扣押物品目錄表2 份（見警卷第45頁至第55頁）、被告
    乙○○所使用0000000000號行動電話門號監聽譯文（見偵卷
    第57頁至第62頁）、現場蒐證照片數張（見警卷第57頁至第
    67頁）、內政部警政署刑事警察局96年6 月23日刑鑑字第
    0960089473號鑑定書1 份（見偵卷第48頁）在卷可佐，足見
    被告乙○○出於任意之自白，核與事實相符，堪予採為認定
    事實之基礎。是被告乙○○上開犯行，洵堪認定。
(二)被告戊○○、丙○○有於上揭時地與被告乙○○一同為警在
    其等共乘車號4562-NQ 自小客車上查扣4 大包第三級毒品愷
    他命及4 小包第三級毒品愷他命乙情，為被告戊○○、丙○○所是認，且有上開證據可資證明，自堪認定屬實。被告戊○○、丙○○雖均辯稱係為北上找女友才會讓被告乙○○搭
    便車云云。惟依附表編號1 、2 所示監聽譯文，被告乙○○
    於96年6 以6 日凌晨0 時29分36秒以其所使用0000000000號
    行動電話撥打予被告戊○○借用被告丙○○所有之00000000
    00號行動電話，被告乙○○問被告戊○○是否確定，被告戊○○表示「明天確定要差不多2 至3 個」，被告乙○○回稱
    要跟別人回報後，乃隨即於同日凌晨0 時30分7 秒撥打電話
    予0000000000行動電話門號使用人表示「阿人家『2 個小姐
    』給我呢! 」，已堪認定被告戊○○所稱「2 至3 個」即被
    告乙○○向他人回報之「2 個小姐」，應係某種物品，且被
    告乙○○要在「明天」交涉該「2 個小姐」之物品甚明；另
    依附表編號3 監聽譯文顯示，被告乙○○嗣於同日凌晨0 時
    54分16秒於電話中詢問被告戊○○明天何時上去、有沒有車
    上去等節，被告戊○○即表示出發時間由被告乙○○決定以
    及要去租車等語，顯見被告乙○○搭乘被告戊○○、丙○○
    租用駕駛之4562-NQ 號自小客車，絕非所謂搭便車，而係被
    告乙○○與被告戊○○電話聯繫後，2 人共同決意由被告戊○○方面去租車並於隔天一起出發北上，至為顯然。參以被
    告戊○○、丙○○嗣後即與被告乙○○於上開時、地一同為
    警在渠等租用欲共乘北上之4562-NQ 號自小客車內查獲第三
    級毒品愷他命4 大包及4 小包乙情，即可合理推認被告乙○○與被告戊○○上開通話內容所稱之「2 至3 個」、「2 個
    小姐」所指之物品，應係違禁物之第三級毒品愷他命無誤，
    否則即無需在電話中以代號相稱。就此，證人即查獲警員黃
    遇雄於偵查及本院審理時亦證稱：我們研判被告乙○○與被
    告戊○○於96年6 月6 日凌晨0 時29分36秒的通話內容係有
    人要向被告乙○○拿毒品，被告乙○○並隨即和使用000000
    0000門號之上手通話，我們認為被告乙○○可能要攜帶毒品
    北上，所以才派員到被告乙○○的位於高雄市○○區○○街
    13號的住處埋伏，由於被告乙○○都施用第三級毒品愷他命
    居多，且依偵查經驗毒販會將「小姐」作為海洛因或愷他命
    之暗語，所以我們研判他電話中所謂的「小姐」應該就是指
    第三級毒品愷他命，後來我們在同日晚上7 點多發現車號45
    62-NQ 號自小客車開到被告乙○○上開住處，被告乙○○上
    車後駛往美術東六街，被告乙○○與被告戊○○、丙○○從
    4562-NQ 號自小客車下車後一同上樓，1 個多少時候才一起
    下樓，被告乙○○揹著背包及手拿紙袋，被告3 人上車後我
    們就一路跟監，直到田寮收費站才將他們駕駛的4562-NQ 號
    自小客車攔停，就在車上查獲4 大包及4 小包的第三級毒品
    愷他命等語（見偵卷第69頁、本院一卷第178 頁、第185 頁
    ），核與本院就上開譯文之判斷解讀相同。又倘被告戊○○
    、丙○○係專程開車前往台北找渠等之女友，理應提早與渠
    等之女友確認時程，以確保能順利與女友見面相處，才不枉
    車程往返之長途勞頓，惟證人即被告丙○○之女友甲○○於
    本院審理時證稱：96年6 月6 日晚上7 點多，被告丙○○才
    以他的行動電話撥打予我使用之0000000000號行動電話，告
    訴我說他要來台北，在此之前，被告丙○○都沒有跟我提過
    要去台北找我的事情等語明確（見本院一卷第196 頁），核
    與卷附被告丙○○所有0000000000號行動電話門號於96年6
    月6 日晚間7 時35分18秒撥打予證人甲○○上開0000000000
    號行動電話之雙向通聯紀錄相符（見本院一卷第137 頁），
    而被告丙○○委託租車之友人劉崑霖係當天晚上7 時20分許
    始租用取得4562-NQ 自小客車，亦有鉅商國際有限公司出（
    還）車明細日報表1 紙（見本院二卷第13頁）在卷可憑，被
    告丙○○既辯稱係專程北上找女友甲○○，竟遲至當天晚上
    取得租用車輛後方與甲○○聯繫，已與事理有違；又觀諸被
    告丙○○於警詢時供稱：我委託友人劉崑霖出面承租車號
    4562-NQ 號自小客車，租金1 天1 千5 百元，我們租1 天，
    由我付租金等語（見警卷第23頁），有上開卷附鉅商國際有
    限公司出（還）車明細日報表1 紙可佐，則被告戊○○、丙○○此次租車北上期間僅有1 日，扣除往返台北、高雄之車
    程，加上一般人所需睡眠、休息時間，所餘可與女友見面之
    時間甚為短暫緊迫，在被告戊○○、丙○○與證人甲○○均
    未陳明有何急迫或特殊事由必須立即見面，被告戊○○、丙○○竟以此行程規劃方式專程與女友會面相處，亦與常情相
    悖。是依上等情交互參析，堪認被告戊○○、被告丙○○此
    次承租4562 -NQ號自小客車北上之目的，顯非專程為了與渠
    等2 人之女友見面，而係被告戊○○與被告乙○○聯繫後，
    由被告丙○○出面承租4562-N Q自小客車以便渠等3 人一起
    駕車運送扣案4 大包及4 小包第三級毒品愷他命北上甚明，
    被告丙○○縱使有於出發前告知女友甲○○其要北上之事並
    相約見面，亦顯係順道附帶之舉，並無礙於本院上開認定。
    是被告戊○○、丙○○前揭辯解，乃屬卸責之詞，自難採信
    。
(三)被告戊○○、丙○○既係專程租用4562-NQ 號自小客車搭載
    被告乙○○一同出發前往台北，已如前述，竟均飾詞狡辯只
    是讓被告乙○○搭便車云云，則渠等2 人辯稱不知被告乙○○有攜帶4 大包第三級毒品愷他命及4 小包第三級毒品愷他
    命北上欲交付予他人云云，已屬可疑。又被告乙○○係將第
    三級毒品愷他命分別裝入手提紙袋及背包內，其手提紙袋之
    袋口並未封住，一望即知袋內置有以透明夾鍊袋包裝之白色
    粉末，此業經證人即查獲警員黃遇雄於本院審理時證述明確
    （見本院一卷第183 頁），並有卷附現場蒐證照片數張在卷
    可憑（見警卷第57頁、第61頁、第63頁），顯示被告乙○○
    並無刻意隱匿掩飾攜帶第三級毒品愷他命上車之情，被告戊○○、丙○○既陪同被告乙○○攜帶上開手提紙袋及背包一
    同自美術東六街住處下樓並一同搭乘4562-NQ 號自小客車，
    行進間即有查覺被告乙○○手提紙袋內放置上開愷他命之高
    度可能，而運輸第三級毒品愷他命係最輕本刑5 年以上之重
    罪，被告戊○○、丙○○若均不知情，被告乙○○自不可能
    以此明目張膽之方式為之。更何況被告3 人於被告乙○○上
    開美術東六街住處內逗留約1 個小時之期間，被告乙○○、
    被告戊○○與康一信有在該處一同施用愷他命，斯時被告丙○○亦在場見聞，為被告3 人所是認，加上被告乙○○又未
    刻意掩飾其所攜帶上車之紙袋內裝有愷他命，則被告戊○○
    、丙○○辯稱不知被告乙○○有攜帶扣案之愷他命上車，自
    難取信於人。
(四)另被告戊○○與被告乙○○於4562-NQ 號自小客車上，均有
    施用被告乙○○攜帶上車之第三級毒品愷他命，渠等2 人之
    施用方式都是將香煙的煙草倒出約4 分之1 ，直接用香煙挖
    取被告乙○○攜帶上車之其中1 包愷他命，將愷他命填進煙
    管後，再點燃吸食等情，業據證人即共同被告乙○○於本院
    審理時證述甚詳（見本院二卷第36頁至第37頁），被告戊○○於偵查中亦自承被告乙○○在車上有轉讓背包內之少量愷
    他命予其施用等語明確（見偵卷第20頁），依被告戊○○坐
    在4562-NQ 號自小客車右前座、被告乙○○坐在該車後座、
    被告丙○○坐在駕駛座之乘坐情形，右前座之被告戊○○勢
    必向後座之被告乙○○拿取被告乙○○原放置於紙袋或背包
    內之其中1 包愷他命，才可能以上開方式順利在右前座將愷
    他命摻入香煙內點燃施用，則坐在被告戊○○旁之被告丙○○竟僅坦承知悉被告乙○○、戊○○2 人有在車上施用愷他
    命，辯稱不知被告戊○○施用之愷他命如何取得云云，即屬
    無稽狡飾之詞，要難採信。又被告丙○○於出發前雖未於電
    話中直接與被告乙○○接洽租車北上事宜，惟被告戊○○與
    被告乙○○聯絡攜帶愷他命北上，係使用被告丙○○所有之
    0000000000行動電話門號為之，此為被告丙○○所不否認，
    顯見渠等聯繫當時被告丙○○亦與被告戊○○同在一起，被
    告丙○○復委託友人劉崑霖前往租用4562-NQ 號自小客車並
    給付租金，並專程駕車與被告戊○○、乙○○一同北上，則
    被告丙○○辯稱直至查獲時才知道被告乙○○有攜帶8 包愷
    他命，其與被告乙○○並無運輸愷他命之犯意聯絡云云，亦
    係卸責推諉之詞，委無足採。
(五)再者，被告戊○○於本院最後審理時另辯稱：我是上車後才
    知道被告乙○○有攜帶第三級毒品愷他命北上準備交付給別
    人，我覺得不妥就要求被告乙○○在交流道下車云云，惟倘
    若確係如此，即屬其是否與被告乙○○共犯運輸第三級毒品
    犯罪之有利事證，被告戊○○理當自始向檢警陳明上情以示
    清白，然其於警詢、偵查及本院準備程序時均未供述上情，
    即與常情有違，且被告戊○○如確有事後拒絕搭載被告乙○○而要求其於交流道下車，不願與其同車北上，豈有另向被
    告乙○○討取第三級毒品愷他命並與被告乙○○一同於車上
    施用之理! 被告乙○○於本院審理時固亦附和證稱被告戊○○在車上有說要其下交流道後自己坐巴士去台北（見本院二
    卷第33頁），然其於偵查中就檢察官訊問關於被告戊○○知
    悉其攜帶大量愷他命上台北有何有反應乙節，僅具結證稱被
    告戊○○、丙○○均未阻止其攜帶毒品，並未陳述被告戊○○有要求其下車乙節（見偵卷第16頁），足見被告乙○○前
    開證述係與被告戊○○串證後所為不實證詞，不足採信，此
    益徵被告戊○○前開辯解，非屬實情，要難採信。
(六)依上所陳，被告戊○○、丙○○辯稱此次北上係專程與女友
    會面相處、被告乙○○僅係搭便車、被告戊○○上車後才知
    道被告乙○○有攜帶愷他命、被告丙○○直至查獲時才知被
    告乙○○有攜帶愷他命上車等辯解，均非實情，無一可採，
    已堪認定被告戊○○、丙○○於出發前即知悉被告乙○○有
    攜帶扣案之8 包愷他命上車。況且，被告乙○○於警詢時即
    明確供稱：戊○○、丙○○要出門前有看到我攜帶愷他命，
    我有告訴他們說是要帶去台北給別人的等語明確（見警卷第
    7 頁），其於本院審理時亦證稱其本人確實於警詢時為上開
    證述無誤（見本院二卷第33頁），被告乙○○雖嗣後於本院
    審理時供稱被告戊○○、丙○○在車上才知道其有攜帶8 包
    愷他命，上車前均不知情云云（見本院二卷第31頁），核與
    其最初於警詢時所為陳述不符，本院衡酌被告乙○○上開警
    詢就被告戊○○、丙○○犯行所為陳述之客觀外部狀況，認
    具有較可信之特別情況，而得採為本案認定事實之證據，已
    論述如前，被告乙○○於本院審理時亦明確證稱其可以區分
    所謂「出門前」、「上車時」和「在高速公路上（意即在車
    上）」係屬不同情境之3 種狀態（見本院二卷第35頁），再
    參酌被告乙○○最初於警詢中之陳述，無暇衡及陳述內容對
    其他共同被告所生利害關係，其所言之自然較為可信，據上
    等情綜合判斷，自堪認定被告戊○○、丙○○與被告乙○○
    確有共同運輸扣案8 包愷他命以交付予綽號「阿家」之友人
    之犯意聯絡，要屬無疑。至於被告乙○○於同日警詢筆錄雖
    另供稱：「（問：你車上帶有大量愷他命，為何戊○○施用
    還要自己帶？）我要帶愷他命上台北，他們並不知道，所以
    他們都自己帶。」（見警卷第10頁），復稱被告戊○○、丙○○並不知道他有帶愷他命上台北云云，顯係為脫免其另涉
    轉讓第三級毒品予被告戊○○施用之罪責所為不實供述，自
    不足據為被告戊○○、丙○○有利之認定，附此敘明。
(七)綜上所述，被告3 人上開犯行，均堪認定。從而，本件事證
    明確，應予依法論處。
二、論罪科刑部分：
(一)按甲基安非他命、愷他命分別屬毒品危害防制條例第2 條第
    2 項所定之第二、三級毒品，均不得運輸、轉訴，亦不得持
    有甲基安非他命。又按，運輸毒品罪，所謂「運輸」，係本
    於運輸意思而搬運輸送而言，倘其有此意圖者，一有搬運輸
    送之行為，犯罪即已成立，並非以運抵目的地為完成犯罪之
    要件。且縱係零星或短途持送，除顯然無運輸之認識或意圖
    ，得認為單純持有外，亦應論以該罪。區別各該罪既遂、未
    遂之依據，應以已否起運離開現場為準，如已起運離開現場
    ，其構成要件之輸送行為即已完成，不以達到目的地為既遂
    之條件（最高法院93年度臺上字第1472號、95年度臺上字第
    990 號判決意旨參照）。再按，共同正犯之成立，有以共同
    犯意而共同實施犯罪構成要件之行為者，有以自己犯罪之意
    思，參與犯罪構成要件以外之行為者，有雖以幫助他人犯罪
    之意思而參與犯罪構成要件之行為者，有以自己犯罪之意思
    ，事前同謀推由一部分實施犯罪之行為者，均屬之，司法院
    大法官會議釋字第109 號解釋可供參考。蓋共同正犯，係共
    同實施犯罪行為之人，在共同意思範圍內，各自分擔犯罪行
    為之一部，相互利用他人之行為，以達其犯罪之目的，其成
    立不以全體均參與實施犯罪構成要件之行為為要件。共同正
    犯之意思聯絡，不以數人間直接發生者為限，間接之聯絡者
    ，亦包括在內，復不限於事前有所謀議，僅於行為當時有共
    同犯意之聯絡，於行為當時，基於相互之認識，不論明示通
    謀或相互間默示合致，以共同犯罪之意思參與，均屬之；而
    行為分擔，亦不以每一階段皆有參與為必要，倘具有相互利
    用其行為之合同意思所為，仍應負共同正犯之責，蓋共同正
    犯，於合同意思範圍內，組成一共犯團體，團體中任何一人
    之行為，均為共犯團體之行為，他共犯均須負共同責任，初
    無分別何一行為係何一共犯所實施之必要。（最高法院55年
    度臺上字第522 號、87年度臺非字第35號、85年度臺上字第
    4962號、88年度臺上字第2230號、第2858號判決、73年臺上
    字第1886號、77年臺上字第21 35 號判例意旨參照）。
(二)是核被告乙○○所為，係犯毒品危害防制條例第4 條第3 項
    運輸第三級毒品罪、同條例第8 條第3 項之轉讓第三級毒品
    罪，以及同條例第11條第2 項持有第二級毒品罪；核被告戊○○、丙○○所為，均係犯毒品危害防制條例第4 條第3 項
    之運輸第三級毒品罪。被告3 人就本件運輸第三級毒品愷他
    命犯行，彼此間與綽號「阿家」之人有犯意聯絡，被告3 人
    間亦有行為分擔，均應論以共同正犯，至綽號「阿家」之成
    年男子雖未下手實行犯罪，惟其係以自己共同犯罪之意思，
    事先與被告乙○○同謀本件運輸犯行，而由被告3 人實行犯
    罪，依上開判例見解，亦為共同正犯。被告乙○○2 次轉讓
    第三級毒品愷他命予康一信及被告戊○○，對象不同，地點
    亦異，顯係基於各別犯意為之，與其所犯運輸第三級毒品罪
    、持有第二級毒品罪，均應分論併罰。又被告乙○○持有第
    二級毒品甲基安非他命純質淨重為969.62公克，已達行政院
    所頒布「轉讓持有毒品加重其刑之數量標準」第2 條第2 款
    所定10公克以上之標準，應依毒品危害防制條例第11條第4
    項規定，加重其刑。又被告乙○○轉讓第三級毒品愷他命供
    被告戊○○、康一信當場施用，雖無法查知被告乙○○轉讓
    第三級毒品愷他命之確切數量，惟一般人每次施用之數愷他
    命之數量有限，依罪疑唯輕之基本原則，應認被告乙○○2
    次轉讓第三級毒品之數量均未逾行政院定頒之「轉讓持有毒
    品加重其刑之數量標準」第2 條第1 項第3 款規定轉讓第三
    級毒品淨重20公克以上之標準，自無毒品危害防制條例第8
    條第6 項加重其刑之適用，併予敘明。查被告戊○○前於93
    年間因竊盜案件，經本院以93年度簡字第2111號判處有期徒
    刑4 月確定，嗣於93年8 月16日易科罰金執行完畢，另被告
    丙○○則於93年間因藏匿人犯案件，經本院以93年度簡字第
    2312號判處有期徒刑4 月確定，嗣於95年1 月24日易科罰金
    執行完畢等情，有臺灣高等法院被告前案紀錄表各1 份在卷
    可憑，渠等2 人受有期徒刑執行完畢後，5 年內故意再犯本
    件最重本刑為有期徒刑以上之罪，俱為累犯，均應依刑法第
    47條第1 項規定，加重其刑。
(三)審酌毒品對我國社會之安寧秩序及國人之身心健康可能產生
    之危害至鉅，政府三申五令禁絕毒品之流通，被告3 人竟共
    謀運輸第三級毒品北上，所運輸之第三級毒品愷他命淨重達
    4753.35 公克，數量龐大，如順利交付予「阿家」之友人而
    輾轉流入毒品黑市，勢將造成毒品之流通與氾濫，其影響所
    及不僅戕害國民身心健康，並易滋生其他刑事犯罪，危害社
    會治安甚鉅，自應予以嚴懲，被告乙○○另犯轉讓愷他命予
    他人施用及持有甲基安非他命犯行，所持有甲基安非他命純
    質淨重高達999.61公克，亦屬不該，又被告乙○○雖屬本件
    運輸愷他命犯行之主謀，惟其於本院審理時已坦認全部犯行
    ，犯後態度良好，被告戊○○、丙○○犯罪情節雖較被告乙○○輕微，惟渠等2 人於本院審理時一再飾詞狡辯，犯後態
    度惡劣，難認有悔意等一切情狀，爰分別量處如主文所示之
    刑，並就被告乙○○部分定其應執行刑，以資懲儆。
(四)扣案之第二級毒品甲基安非他命1 包（驗前淨重999.61公克
    ，驗後淨重999.45公克，純度97% ，驗前純質淨重969.62公
    克，驗後純質淨重969.46公克），係毒品危害防制條例第2
    條所管制之第二級毒品，應依毒品危害防制條例第18條第1
    項前段之規定，沒收銷燬之。扣案之愷他命12包（驗前淨重
    4753.35 公克，驗後淨重4753.2公克，純度97% ，驗前純質
    淨重4610.74 公克，驗後純質淨重4610.6公克），為毒品危
    害防制條例第2 條所管制之第三級毒品，且係查獲被告運輸
    第三級毒品之證物，並非查獲被告施用或單純持有而扣得之
    毒品，無從依該條例第18條第1 項後段之規定予以沒入銷燬
    ，亦非屬該條例第19條規定得予宣告沒收之範圍（按毒品危
    害防制條條例第19條第1 項所定「供犯罪所用或因犯罪所得
    之物」，係指犯第4 條至第9 條、第12條、第13條或第14條
    第1 項、第2 項之罪所用或所得之物，不包括毒品本身在內
    ，自不得為第三、四級毒品沒收之依據），而屬不受法律保
    護之違禁物，自應回歸刑法規定，依刑法第38條第1 項第1
    款之規定，宣告沒收之（最高法院95年度台上字第911 號判
    決意旨參照）。又上開鑑驗耗損之毒品甲基安非他命、愷他
    命，既已滅失，自毋庸宣告沒收或銷燬，附此敘明。另扣案
    盛裝上開甲基安非他命、愷他命之包裝袋、紙袋、背包，與
    毒品並無不可析離之關係（最高法院93年度台上字第5575號
    判決參照），均係被告乙○○所有供其與其餘被告及「阿家
    」為本案犯罪所用之物，應依毒品危害防制條例第19條第1
    項之規定，予以宣告沒收（最高法院92年台上字第1275號判
    決意旨參照）。扣案之搭配0000000000、0000000000、0000
    000000門號之行動電話3 支（內含門號SIM 卡各1 張，該門
    號SIM 卡於租期屆滿後，依業界慣例無須返還予電信公司，
    堪認屬門號使用人所有之物），分別係被告3 人所有，且供
    被告3 人本件運輸第三級毒品所用之物，有被告乙○○0000
    000000號行動電話監聽譯文1 份在卷可參（見偵卷第57頁至
    第62頁），亦應依毒品危害防制條例第19條第1 項規定，予
    以宣告沒收。至扣案之電子秤1 台、吸管1 支、卡片1 張、
    塑膠盤1 個等物品，係被告乙○○所有供其施用毒品所用之
    物，業據被告乙○○供承在卷（見本院二卷第50頁、偵卷第
    16頁、警卷第6 頁），與被告3 人本件運輸犯行無關，另扣
    案被告乙○○所持有內含0000000000號門號之行動電話1 支
    （含SIM 卡1 張），並無證據顯示與被告3 人本件運輸毒品
    犯行有何關聯，均不予宣告沒收。又被告3 人運輸愷他命北
    上所使用之4562-NQ 號自小客車，係租用車輛，並非被告3
    人所有之物，亦無從宣告沒收，併予敘明。
據上論斷，應依刑事訴訟法第299 條第1 項前段，毒品危害防制
條例第4 條第3 項、第8 條第3 項、第11條第2 項、第4 項、第
18條第1 項前段，刑法第11條、第28條、第47條第1 項前段、第
38條第1 項第1 款、第51條第5 款、第9 款，判決如主文。
本案經檢察官丁○○到庭執行職務。
中　　華　　民　　國　　96　　年　　12　　月　　12　　日
                  刑事第十一庭  審判長法　官  施柏宏
                                      法  官  黃繼瑜
                                      法  官  林書慧
以上正本證明與原本無異。
如不服本判決應於收受本判決後10日內向本院提出上訴書狀，並
應敘述具體理由，如未敘述上訴理由者，應於上訴期間屆滿後20
日內補提理由書狀於本院（均須按他造當事人之人數附繕本）「
切勿逕送上級法院」。
中　　華　　民　　國　　96　　年　　12　　月　　14　　日
                                      書記官  鍾錦祥
附錄本件論罪科刑法條：
《毒品危害防制條例第4 條》
製造、運輸、販賣第一級毒品者，處死刑或無期徒刑；處無期徒
刑者，得併科新臺幣1 千萬元以下罰金。
製造、運輸、販賣第二級毒品者，處無期徒刑或7 年以上有期徒
刑，得併科新臺幣7 百萬元以下罰金。
製造、運輸、販賣第三級毒品者，處5 年以上有期徒刑，得併科
新臺幣5 百萬元以下罰金。
製造、運輸、販賣第四級毒品者，處3 年以上10年以下有期徒刑
，得併科新臺幣3 百萬元以下罰金。
製造、運輸、販賣專供製造或施用毒品之器具者，處1 年以上7
年以下有期徒刑，得併科新臺幣1 百萬元以下罰金。
前五項之未遂犯罰之。
《毒品危害防制條例第8條》
轉讓第一級毒品者，處1 年以上7 年以下有期徒刑，得併科新臺
幣1 百萬元以下罰金。
轉讓第二級毒品者，處6 月以上5 年以下有期徒刑，得併科新臺
幣70萬元以下罰金。
轉讓第三級毒品者，處3 年以下有期徒刑，得併科新臺幣30萬元
以下罰金。
轉讓第四級毒品者，處1 年以下有期徒刑，得併科新臺幣10萬元
以下罰金。
前四項之未遂犯罰之。
轉讓毒品達一定數量者，加重其刑至二分之一，其標準由行政院
定之。
《毒品危害防制條例第11條》
持有第一級毒品者，處3 年以下有期徒刑、拘役或新臺幣5 萬元
以下罰金。
持有第二級毒品者，處2 年以下有期徒刑、拘役或新臺幣3 萬元
以下罰金。
持有專供製造或施用第一、二級毒品之器具者，處1 年以下有期
徒刑、拘役或新臺幣 1 萬元以下罰金。
持有毒品達一定數量者，加重其刑至二分之一，其標準由行政院
定之。
附表：
┌─┬───┬─┬─────┬─────┬────────────────┬───┐
│編│時間  │出│ 監聽電話 │ 聯絡對象 │ 通       話       內       容  │備  註│
│號│      │/ │          │          │                                │      │
│  │      │入│          │          │                                │      │
├─┼───┼─┼─────┼─────┼────────────────┼───┤
│1 │96年6 │出│0000000000│0000000000│A：阿有確定嗎?                  │見偵卷│
│  │月6 日│  │乙○○（代│（丙○○申│B：有阿，要差不多「兩個」       │第58頁│
│  │0 時29│  │號A）     │設之電話）│A：要確定阿。                   │      │
│  │分36秒│  │          │戊○○（代│B：嘿阿，確定阿。               │      │
│  │      │  │          │號B）     │A：明天嗎？                     │      │
│  │      │  │          │          │B：嘿阿。                       │      │
│  │      │  │          │          │A：好阿，確定嗎？               │      │
│  │      │  │          │          │B：嘿阿。                       │      │
│  │      │  │          │          │A：這樣子我跟別人說，好。       │      │
│  │      │  │          │          │B：好。                         │      │
├─┼───┼─┼─────┼─────┼────────────────┼───┤
│2 │96年6 │出│同上      │0000000000│…                              │同上  │
│  │月6 日│  │          │（代號B） │A ：阿人家「2個小姐」給我呢!    │      │
│  │0 時30│  │          │          │B ：「2個」嗎？                 │      │
│  │分7 秒│  │          │          │A ：嘿。                        │      │
│  │      │  │          │          │B ：好。                        │      │
│  │      │  │          │          │A ：嘿喔。                      │      │
│  │      │  │          │          │B ：何時？                      │      │
│  │      │  │          │          │A ：可能明天，明天吧。          │      │
│  │      │  │          │          │B ：好好好。                    │      │
│  │      │  │          │          │A ：喔。                        │      │
│  │      │  │          │          │B ：好。                        │      │
│  │      │  │          │          │A ：阿我等一下，我下去那個，我去│      │
│  │      │  │          │          │    再打給你。                  │      │
│  │      │  │          │          │B ：好。                        │      │
├─┼───┼─┼─────┼─────┼────────────────┼───┤
│3 │96年6 │入│同上      │0000000000│…                              │見偵卷│
│  │月6 日│  │          │（丙○○申│A ：阿你那個，明天何時要上去玩？│第59頁│
│  │0 時54│  │          │設之電話）│B ：看你阿。                    │      │
│  │分16秒│  │          │戊○○（代│A ：啥？                        │      │
│  │      │  │          │號B）     │B ：看你阿，你好我就好了。      │      │
│  │      │  │          │          │A ：喔阿有車嗎？                │      │
│  │      │  │          │          │B ：車喔，我去租阿。            │      │
│  │      │  │          │          │A ：喔，好。                    │      │
│  │      │  │          │          │B ：喔，好。                    │      │
└─┴───┴─┴─────┴─────┴────────────────┴───┘
